【裁判字號】    89,訴,736
【裁判日期】    891012
【裁判案由】    偽造文書等
【裁判全文】
臺灣彰化地方法院刑事判決                          八十九年度訴字第七三六號
    公  訴  人  臺灣彰化地方法院檢察署檢察官
    被      告  甲○○
    選任辯護人  龔正文律師
    被      告  乙○○
右列被告因偽造文書等案件，經檢察官提起公訴 (八十九年度偵字第四三四四號)，
本院判決如左：
    主  文
甲○○行使偽造之私文書，足以生損害於他人，處有期徒刑壹年貳月。未扣案所偽造
之海寶農產品股份有限公司八十八年十月八日編號0000000號送貨單上「大進
粉行」印文及「生」署押各壹枚、所偽造之「大進粉行」印章壹枚均沒收。
乙○○共同連續意圖為第三人不法之所有，以詐術使人將本人之物交付，處有期徒刑
捌月。緩刑參年。
    事  實
一、甲○○為設於彰化縣埤頭鄉○○村○○○路四五巷三六號「海寶農產品股份有限
    公司」（以下簡稱海寶公司）之負責人，乙○○則為甲○○之妻弟，自民國八十
    八年至八十九年三月間，受僱於海寶公司擔任業務人員，乙○○因積欠甲○○夫
    婦借款未還，遂自八十六年間起，提供「發票人：乙○○、付款人：高雄市第三
    信用合作社三多分社、帳號：四一四三─五」支票予甲○○，供作為海寶公司營
    運週轉之使用。嗣海寶公司自八十八年下半年起，資金、財務狀況陷於週轉困難
    之窘境，迄至同年十月間，更已瀕於破產之地步，需金亟急，甲○○、乙○○二
    人竟萌生意圖為海寶公司不法所有之概括犯意聯絡，由甲○○簽發乙○○所有前
    揭金融行庫之支票兩張（詳如附表二編號三、四），冒充係海寶公司營運銷售所
    收取之往來客票，甲○○復另起偽造文書之犯意，先偽造「大進粉行」之簽收章
    一枚，據以偽造大進粉行簽收海寶公司出貨價值一百二十二萬五千元之「樹薯澱
    粉」之送貨單據一紙，在其上偽蓋「大進粉行」簽收章一枚，並偽簽「生」署押
    一個，再併同前開支票，持以向安泰商業銀行員林分行（以下簡稱安泰員林分行
    ）辦理客票融資往來借款，致安泰員林分行之承辦人員不知有偽，陷於錯誤，而
    融資貸出計七十八萬八千元；復自八十八年十月間起（起訴書載為同年十二月初
    起）至八十九年二月底止，推由乙○○按報紙分類廣告欄所刊登之「支票借您．
    信用佳、照會好」、「支票借您．貨色齊全」、「支票借您．助您解決困難」、
    「支票借您．各大銀行開戶九年」、「支票借您．可銀行貼現、開戶九年」等廣
    告登載之電話號碼，去電查詢支票價碼等條件後，陸續前往台北、高雄等地，多
    次以每張支票新臺幣（下同）一萬二千、一萬五千元或二萬元不等之代價，向不
    詳姓名、身分之成年男子，購入來源不明，由甲○○指定該人填載與對價顯不當
    之面額及日期延後二個月至三個月不等之發票日，實際無兌付意願與能力之空頭
    支票（俗稱芭樂票）數十張後（已知之詳細發票人、付款行庫、金融帳號、支票
    號碼、發票日、票面金額、拒往日期，均如附表一所示），交由甲○○冒充係海
    寶公司正常營運銷售所收取之往來客票，或簽發乙○○所有前揭金融行庫之支票
    ，以充做海寶公司營運銷售所獲取之收入往來客票，陸續持以詐向華僑商業銀行
    員林分行（以下簡稱僑銀員林分行，附表一編號三、四、六、十一至十三、十九
    至廿一），辦理客票融資往來借款（俗稱「票貼」），並持以向第一商業銀行員
    林分行（以下簡稱一銀員林分行，附表一編號一、二、五、七至十、十四至十八
    、附表編號一、二），辦理俗稱「客票保存」之融資借款，致僑銀員林分行、一
    銀員林分行之承辦人員不知有偽，致陷於錯誤，而先後融資貸出計二百六十三萬
    元及三百二十七萬三千四百五十五元。嗣自八十九年二月十日起，海寶公司本身
    之支票接續出現「存款不足」而退票情形，迄至同年二月底被公告列為「拒絕往
    來」，甲○○亦果無能力令乙○○名義暨所購來之支票兌付之，因而紛迭退票，
    致僑銀員林分行、一銀員林分行、安泰員林分行均受有如附表一、二之財產上損
    害，乙○○遂於八十九年三月十三日下午一時四十分許，在犯罪為司法偵查機關
    發覺前，以言詞向台灣彰化地方法院檢察署檢察官自承其犯罪事實，自首並接受
    裁判，始知上情。
二、案經乙○○向本署自首由臺灣彰化地方法院檢察署檢察官偵查起訴。
    理  由
一、訊之被告乙○○對其右揭與甲○○共同買入「芭樂票」及以其前開支票供甲○○
    使用，共同以俗稱「票貼」或「客票保存」之方式，向安泰銀行、華僑銀行及一
    銀詐騙上述之款項等犯罪事實坦承不諱；而訊據甲○○亦不否認有持偽造之「大
    進粉行」商號之送貨單簽收單據、持用乙○○前揭支票及附表一之支票，據以向
    安泰銀行、華僑銀行及一銀辦理貸款等事實，且其自檢察官偵訊時起，至本院最
    後一次審理前，亦均坦認有偽造該紙「大進粉行」簽收單之犯行，惟其否認有何
    偽造文書、詐欺等犯行，辯稱：伊並未叫乙○○去買支票，乙○○在四、五年前
    欠伊夫妻五百萬元（偵查中稱三百多萬元），確有將支票交與其使用，伊收過他
    所拿回來的客戶支票，但伊不清楚來源云云。惟查：被告甲○○右揭事實，業據
    同案被告乙○○坦承不諱，其對其二人共同之犯行，供述明確，核與證人顏堯黃
    焛秋證述：伊曾於八十九年一月二十九日，接獲甲○○通知乙○○前去買支票之
    電話等情，大致相符，復有彰化銀行員林分行八十九年三月廿二日彰員字第五七
    四號函（海寶公司支票存款帳戶於八十九年二月底列入拒絕往來）、安泰員林分
    行託收票據明細（八十八年十月十五日之海寶公司之存放款貼現明細一份、「大
    進粉行」簽收之送貨單一紙、乙○○支票兩紙等影本）、一銀員林分行八十九年
    四月廿四日（八九）一員字第一七九號函檢附客票融資退票明細表、一銀票據明
    細表各一份、僑銀員林分行八十九年四月廿八日（八九）僑銀員林員字第三五號
    函檢附客票融資往來明細表、華南銀行東台南分行八十九年五月三日華東存第七
    九號函檢附鄭安程開戶及拒絕往來資料、世華銀行東台南分行八十九年五月四日
    世東台南字第０八九０五一０一三九號函檢附鄭安程開戶及拒絕往來資料、彰化
    銀行士林分行天母辦事處八十九年五月八日彰士天母字第七九七號函檢附黃添源
    開戶及拒絕往來資料、台北銀行仁愛分行八十九年五月五日八九北銀仁愛發字第
    八九六００八八五００號函檢附原坤企業有限公司開戶及拒絕往來資料、安泰銀
    行蘆洲分行八十九年五月八日安蘆字第四○五號檢附盧煥郎開戶及拒絕往來資料
    、華僑銀行新竹分行八十九年五月五日八九僑銀竹字第二六號函檢附鑫霖有限公
    司開戶及拒絕往來資料、台北銀行松山分行八十九年五月十日北銀松管字第八九
    六００九九一００號函檢附謝巨汪開戶及拒絕往來資料等各一份附卷可稽；被告
    甲○○原已坦承有偽造卷附之「大進粉行」簽收單，更明白表示根本無大進粉行
    這家商號等語（見八十九年八月十七日筆錄），而本院復據以諭其當庭書寫「大
    進粉行」、「生」等關鍵字，經與卷附簽收單影本互核，二者無論就筆勢、筆順
    或結構，均大致相符，足見其後之改口，顯有為己卸責之意，至其辯稱附表一之
    客票，均係乙○○交與伊，伊不清楚來源云云，然查該等支票之發票人，或為飲
    水機買賣（附表一編號一至六）、或為布批買賣（附表一編號十四）、或為家用
    品買賣（附表一編號十七）、或為飾品加工、服飾買賣（附表一編號七、八、十
    八至二十），均與被告公司之業務無關，其如何在業務往來時取得該等支票？乙
    ○○將該等支票交與伊時，伊豈會毫不生疑？且當所收之支票與公司出貨之對象
    不相符合時，該等支票又該如何入帳？而乙○○已將其本人之支票交與甲○○使
    用，其更無另外收取客票返還甲○○借款之必要，再附表一之支票合計已逾五百
    萬，亦和甲○○自稱乙○○欠伊五百萬元或三百多萬元及甲○○之妻顏美娥證稱
    乙○○欠伊夫妻約四百八十餘萬元之數額，互有出入，足見被告甲○○辯稱支票
    均係乙○○收回之貨款或乙○○返還伊之借款等詞，均係臨訟編造之騙詞，要無
    可信，其偽造文書、詐欺之犯罪事實亦堪認定，應與乙○○併依法予以論科。
二、核被告甲○○所為，均係犯刑法第二百十六條、第二百十條行使偽造私文書罪及
    同法第三百三十九條第一項詐欺取財罪；被告乙○○係犯同法第三百三十九條第
    一項之詐欺取財罪。被告甲○○偽造「大進粉行」簽收章後，進而蓋用該印文，
    並偽簽「生」之署押，均屬偽造私文書行為之一部，不另構成偽造印章、印文、
    署押之罪，而偽造私文書之低度行為復為行使之高度行為所吸收，亦不另論罪。
    其二人就所犯詐欺罪間，有犯意之聯絡、行為之分擔，均為共同正犯。公訴人認
    被告甲○○係偽造準私文書而據以行使，顯屬誤引，應予更正。其等先後多次詐
    欺犯行（起訴書誤載偽造文書亦有多次，應予更正），時間緊接、所犯構成要件
    相同，顯係基於概括犯意為之，應依連續犯之規定，論以一罪，並加重其刑；甲
    ○○所犯二罪間，有方法、結果之牽連關係，應從一重之行使偽造私文書罪處斷
    。又公訴人認被告乙○○亦涉與甲○○共同偽造卷附之「大進粉行」簽收單等語
    ，然其並未舉證據以證明其指，而本院訊之乙○○，其堅決否認有涉該等犯嫌，
    本院復查無其他證據足以證明顏世馨亦共犯該罪，而公訴人認此部分與乙○○被
    起訴詐欺罪部分，有方法、結果之牽連關係，已如前述，是此部分爰不另為無罪
    之諭知，附此敘明。被告乙○○係於犯罪為司法偵查機關發覺前，即以言詞向台
    灣彰化地方法院檢察署檢察官自承其犯罪事實，自首而接受裁判，應依法減輕其
    刑。爰分別審酌被告二人犯罪之動機、目的、方法、手段、智識程度、所得利益
    、所生危害、參與之程度，其二人於犯本罪前五年內，均未有犯罪記錄，品行尚
    稱良好，甲○○身為公司之負責人，竟不知量力經營，在投資失利下，又萌歪念
    ，與乙○○共同買入「芭樂票」，據以詐騙銀行，破壞金融秩序，其等之行為及
    犯意均值非議，及甲○○犯後不知坦認犯行，一再飾詞狡辯，犯後態度不佳等一
    切情狀，分別量處如主文所示之刑，以示懲儆。末查被告乙○○於犯本罪前五年
    內，未曾受有期徒刑以上刑之宣告，此有臺灣彰化地方法院檢察署刑案資料查註
    紀錄表一紙在卷可稽，其經此教訓，應知警惕而無再犯之虞，所宣告之刑，認以
    暫不執行為適當，併予宣告緩刑三年，以勵自新。至所偽造未扣案之「大進粉行
    」、「生」之印文、署押及偽造之大進粉行簽收章各一枚，應併依法宣告沒收。
二、據上論斷，應依刑事訴訟法第二百九十九條第一項前段、刑法第二十八條、第五
    十六條、第二百十六條、第二百十條、第三百三十九條第一項、第六十二條前段
    第七十四條第二款、第二百十九條、罰金罰鍰提高標準條例第一條前段，判決如
    主文。
本案經檢察官王邦安到庭執行職務。
中    華    民    國      八十九      年        十      月      十二    日
                              臺灣彰化地方法院刑事第一庭
                                  法      官  葛  永  輝
右正本證明與原本無異。
如不服本判決，應於判決送達後十日內向本院提出上訴狀（須附繕本）。
告訴人或被害人對於判決如有不服具備理由請求檢察官上訴者，其上訴期間之計算係
以檢察官收受判決正本之日期為準。
                                  法院書記官  吳    嘉
中    華    民    國      八十九      年       十      月     十八      日
刑法第二百十六條
行使第二百十條至第二百十五條之文書者，依偽造、變造文書或登載不實事項或使登
載不實事項之規定處斷。
刑法第二百十條
偽造、變造私文書，足以生損害於公眾或他人者，處五年以下有期徒刑。
刑法第三百三十九條
意圖為自己或第三人不法之所有，以詐術使人將本人或第三人之物交付者，處五年以
下有期徒刑、拘役或科或併科一千元以下罰金。
以前項方法得財產上不法之利益或使第三人得之者亦同。
前二項之未遂犯罰之。
刑法第二百十九條
偽造之印章、印文或署押，不問屬於犯人與否，沒收之。


司法院資訊處製作；財團法人民間司法改革基金會備份。
